【裁判字號】    94,訴,1771
【裁判日期】    950117
【裁判案由】    洗錢防制法
【裁判全文】
臺灣板橋地方法院刑事判決              94年度訴字第1771號
公  訴  人  臺灣板橋地方法院檢察署檢察官
被      告  甲○○
上列被告因違反洗錢防制法案件，經檢察官提起公訴（94年度偵
字第6837號），本院判決如下：
    主  文
甲○○幫助掩飾因自己重大犯罪所得財物，處有期徒刑肆月，如
易科罰金，以佰元折算壹日。
    事  實
一、甲○○雖已預見其所提供之帳戶可能幫助他人（或某犯罪集
    團）掩飾該他人（或該犯罪集團）自己重大犯罪所得財物，
    竟仍於民國91年1 月4 日前某日，在不詳地點，將其於90年
    12月26日向臺北縣永和市○○路郵局所申請之帳戶存摺（帳
    號：00000000號）1 本，連同印章1 枚，交付某姓名年籍不
    詳之成年男子使用，而甲○○亦容任該名男子或其所屬犯罪
    集團使用此郵局存摺、印章以遂行重大犯罪，而不違背其本
    意。
二、前開姓名年籍不詳男子及所屬犯罪集團於取得甲○○之郵局
    存摺、印章後，即基於常業詐欺之犯意，於91年1 月4 日在
    中國時報廣告版上刊登「青年就業信貸」廣告，誘使有意貸
    款者與其聯絡。嗣：
（一）急需貸款之丙○○於91年1 月4 日上午11時18分許撥打前
      開廣告上之電話，經該集團某姓名年籍不詳、自稱「陳咸
      宏」之成年男子接聽，並向丙○○佯稱如欲貸款，須先繳
      交押金、稅金、保險費、律師費、簽約金等費用云云，致
      丙○○陷於錯誤，而於同日前往臺北縣三重市○○路郵局
      ，依「陳咸宏」之指示以郵政劃撥方式匯款新臺幣（下同
      ）3,600 元至甲○○之前揭帳戶，旋由詐欺集團成員提領
      一空。
（二）乙○○於91年1 月4 日前之某日撥打前開廣告上之電話，
      經該集團某姓名年籍不詳之成年人接聽，並向乙○○佯稱
      如欲貸款，須先繳交保證金等費用云云，致乙○○陷於錯
      誤，而於同日前往臺北縣永和市秀朗郵局，依指示以郵政
      劃撥方式匯款新臺幣（下同）2,400 元至甲○○之前揭帳
      戶，旋由詐欺集團成員提領一空。
三、案經桃園縣警察局大園分局報請臺灣桃園地方法院檢察署檢
    察官呈請臺灣高等法院檢察署檢察長令轉臺灣板橋地方法院
    檢察署檢察官偵查起訴。
    理  由
一、訊據被告甲○○固坦承於上揭時地開設前開郵局帳戶，並於
    不詳時地交付該帳戶之存摺及印章予他人，惟矢口否認有何
    幫助洗錢犯行，辯稱：當初伊向地下錢莊借款1 、2 萬元，
    錢莊要伊提供帳戶之存摺及印章給他們，以便伊償還利息時
    ，將利息匯入該帳戶內讓他們提領，後來伊該償還利息時，
    無法聯絡到錢莊，便將帳戶掛失云云。經查：
（一）被告在偵查中供稱上開帳戶係其遺失，嗣於本院審理時又
      改稱係將該帳戶交付地下錢莊作清償利息之用，其前後供
      述已有不符。又被告於本院為上開辯解，並未舉證以實其
      說，況衡諸常情，地下錢莊業者對貸款者收取利息，實無
      要求貸款者先提供帳戶，待貸款者將每期利息匯入帳戶後
      再由彼等提領之必要，蓋此舉不惟大費周章，且需承擔貸
      款者可隨時將帳戶掛失之風險；又地下錢莊業者若意在取
      得他人帳戶以供其非法使用，大可以數千元之代價即可購
      得人頭帳戶，亦無支出1 、2 萬元貸予被告藉以騙取帳戶
      使用之必要；從而，被告於本院所辯，核與常理悖離甚遠
      ，尚難採信。
（二）次按任何人均可辦理金融帳戶存摺使用，如無正當理由，
      實無借用他人存摺使用之理。縱特殊情況偶需交付他人使
      用，亦必深入瞭解用途及合理性，始予提供，且該等專有
      物品如落入不明人士手中，而未加以闡明正常用途，極易
      被利用為與財產有關之犯罪工具，此為吾人依一般生活認
      知所易於體察之常識，而有犯罪意圖者，非有正當理由，
      竟徵求他人提供帳戶，客觀上可預見其目的，係供為某筆
      資金之存入，後再行領出之用，且該筆資金之存入及提領
      過程係有意隱瞞其流程及行為人身分曝光之用意，一般人
      本於一般認知能力均易於瞭解（最高法院93年度臺上字第
      31 號 判決參照）。查被告自承確有將上開帳戶之存摺及
      印章交付予不詳之人，而由該不詳之人親自或轉由不詳犯
      罪集團對丙○○、乙○○二人詐取財物等情，業據被害人
      丙○○、乙○○指述綦詳，並有郵政劃撥儲金存款收據2
      紙、郵政劃撥儲金立帳申請書1 份、中國時報廣告剪報1
      紙、郵政劃撥儲金帳戶對帳單1 紙、郵政劃撥儲金提款單
      1 紙在卷可稽，揆諸前引判決意旨，堪認被告於交付上開
      帳戶時，客觀上應可預見其目的係供為某筆資金之存入後
      再行領出之用，且該筆資金之存入及提領過程係有意隱瞞
      其流程及行為人身分曝光之用意，從而，其有幫助他人掩
      飾自己因重大犯罪所得財物之間接故意，應堪認定。
（三）綜上所述，本件事證明確，被告犯行洵堪認定，應依法論
      科。
二、按本件被告行為後，洗錢防制法業於92年2 月6 日修正公布
    ，並自公布後6 個月（即同年8 月5 日）施行，經核被告所
    為，本應係犯刑法第30條、修正前洗錢防制法第9 條第1 項
    之幫助洗錢罪，惟洗錢防制法經上開修正公布後，修正前洗
    錢防制法第9 條第1 項之刑罰規定，經修正改為就同法第2
    條第1 款、第2 款不同洗錢行為，分別規定不同刑罰規定，
    列於原法條第1 項、第2 項規定，而本件被告行為係屬修正
    後同法第9 條第1 項之刑罰規定範圍，經比較新舊法結果，
    被告所犯上開之罪，行為後依修正後之同法第9 條第1 項規
    定，刑罰與修正前同條項規定相同，並無不利，是依刑法第
    2 條第1 項前段規定，自應適用修正後洗錢防制法第9 條第
    1 項規定處斷。是核被告所為，係犯刑法第30條第1 項前段
    、修正後洗錢防制法第9 條第1 項之幫助他人掩飾因自己重
    大犯罪所得財物罪。被害人乙○○部分未據起訴，惟與原起
    訴部分有實質上一罪關係，應為起訴效力所及，本院自應併
    予審究。被告係以幫助他人犯罪之意思參與，爰依刑法第30
    條第2 項規定按正犯之刑減輕之。爰審酌被告交付帳戶存摺
    、印章予不法詐欺集團，非但增加被害人尋求救濟之困難，
    亦使不法詐欺集團得以順利掩飾其常業詐欺所得之財物，及
    其曾因侵占案件經臺灣高雄地方法院判處拘役50日之素行（
    此有臺灣高等法院被告前案紀錄表在卷可按）、犯罪手段、
    否認犯罪之犯後態度等一切情狀，量處如主文所示之刑，並
    諭知如易科罰金之折算標準，以示懲儆。
據上論斷，應依刑事訴訟法第299 條第1 項前段，修正後洗錢防
制法第9 條第1 項，刑法第2 條第1 項前段、第11條前段、第30
條、第41條第1 項前段，罰金罰鍰提高標準條例第2 條，判決如
主文。
本案經檢察官蘇揚旭到庭執行職務。
中    華    民    國    95    年    1     月    17    日
                  刑事第十六庭審判長法  官  陳鴻清
                                    法  官  朱嘉川
                                    法  官  歐陽漢菁
以上正本證明與原本無異
如不服本判決應於送達後10日內向本院提出上訴狀
                                書記官  林貴卿
中    華    民    國    95    年    1     月    17    日
附錄本案論罪科刑法條全文：
洗錢防制法第9條
犯第2 條第1 款之罪者，處5 年以下有期徒刑，得併科新臺幣三
百萬元以下罰金。
犯第2 條第2 款之罪者，處7 年以下有期徒刑，得併科新臺幣五
百萬元以下罰金。
以犯前二項之罪為常業者，處3 年以上10年以下有期徒刑，得併
科新臺幣1 百萬元以上1 千萬元以下罰金。
法人之代表人、法人或自然人之代理人、受雇人或其他從業人員
，因執行業務犯前三項之罪者，除處罰行為人外，對該法人或自
然人並科以各該項所定之罰金。但法人之代表人或自然人對於犯
罪之發生，已盡力監督或為防止行為者，不在此限。
犯前四項之罪，於犯罪後六個月內自首者，免除其刑；逾六個月
者，減輕或免除其刑；在偵查或審判中自白者，減輕其刑。


司法院資訊處製作；財團法人民間司法改革基金會備份。
